【裁判字號】    99,抗,1089
【裁判日期】    990812
【裁判案由】    假扣押
【裁判全文】
臺灣高等法院民事裁定                  99年度抗字第1089號
抗  告  人  戎億建設股份有限公司
法定代理人  甲○○
相  對  人  乙○○
上列抗告人與相對人間假扣押事件，對於中華民國99年5 月27日
臺灣臺北地方法院99年度裁全字第1745號裁定，提起抗告，本院
裁定如下：
    主  文
原裁定廢棄。
相對人於原法院之聲請駁回。
聲請及抗告費用由相對人負擔。
    理  由
一按債權人就金錢請求或得易為金錢請求之請求，欲保全強制執
  行者，得聲請假扣押；假扣押非有日後不能強制執行或甚難執
  行之虞者，不得為之；請求及假扣押之原因應釋明之；前項釋
  明如有不足，而債權人陳明願供擔保或法院認為適當者，法院
  得定相當之擔保，命供擔保後為假扣押，民事訴訟法第522 條
  第1項、第523條第1項、第526條第1項、第2項分別定有明文。
  又民事訴訟法第526條第2 項規定之修正理由為：「依原第2項
  規定，債權人得供擔保以代釋明，惟債權人聲請假扣押，應使
  法院信其請求及假扣押之原因大致為正當，故仍應盡其釋明責
  任。然其釋明如有不足，為補強計，於債權人陳明就債務人可
  能遭受之損害願供擔保並足以補釋明之不足，或於法院認以供
  擔保可補釋明之不足並為適當時，法院均可斟酌情形定相當之
  擔保，命債權人供擔保後為假扣押，爰修正第2 項」，可知債
  權人應先就「請求」及「假扣押之原因」，盡其釋明之責，必
  待釋明而仍有不足者，始得以供擔保補釋明之不足，倘債權人
  就任一要件未為任何釋明，縱其陳明願供擔保，仍不得准其供
  擔保以補釋明之欠缺，其假扣押之聲請自不應准許。
二本件相對人向原法院聲請假扣押，主張「假扣押原因」為：伊
  於99年4月23日催告抗告人給付違約金新台幣（下同）
  1,076,890元，抗告人未置理，顯然隱匿其財產，又中國建築
  經理股份有限公司（下稱中國建築經理公司）就抗告人承攬「
  捷運新店線新店站聯合開發案親水平台新建工程」，對台北縣
  政府承諾負連帶保證責任，於抗告人未興建完成時，原支付
  9,995,267元違約金予台北縣政府，將使抗告人之債務增加，
  而抗告人之資本額僅1,000萬元，於支付上述違約金及支出親
  水平台之工程費用後，伊日後有不能執行或甚難執行之虞云云
  ，並提出存證信函、工程建築施作連帶保證契約書、抗告人之
  登記資料為證。惟查，上開存證信函僅能釋明相對人主張之請
  求原因，尚無從據以釋明抗告人有隱匿財產之事實（即假扣押
  之原因）。又上開工程建築施作連帶保證契約書記載中國建築
  經理公司就第三人大億開發股份有限公司承攬之「捷運新店線
  新店站聯合開發案親水平台新建工程」，對台北縣政府承諾負
  連帶保證責任，相對人未釋明抗告人與大億開發股份有限公司
  間之關係，及抗告人為何會對台北縣政府負違約金給付責任，
  或必須負擔親水平台之工程費用等事實，則上開工程建築施作
  連帶保證契約書及抗告人之登記資料，顯然無法用以釋明相對
  人所主張其將因抗告人之債務增加，日後有不能執行或甚難執
  行之虞等事實。原法院裁定准予假扣押，經抗告人提起抗告，
  於抗告狀指摘相對人未釋明「假扣押原因」，本院送達該抗告
  狀予相對人，並諭知相對人應於五日內表示意見，相對人逾期
  仍未提出任何證據以為釋明（見本院卷第14、15頁）。揆諸前
  揭說明，相對人縱陳明願供擔保，仍不得准其供擔保以補釋明
  之欠缺，其假扣押之聲請自不應准許。原法院未察，遽以裁定
  准許假扣押，自有未洽。抗告意旨執此指摘原裁定不當，求予
  廢棄，為有理由。
三據上論結，本件抗告為有理由，爰裁定如主文。
中    華    民    國    99    年    8    月    12    日
                    民事第四庭
                        審判長法  官    張劍男
                              法  官    彭昭芬
                              法  官    翁昭蓉
正本係照原本作成。
不得抗告。
中    華    民    國    99    年    8     月    16    日
                              書記官    張淑芬

司法院資訊處製作；財團法人民間司法改革基金會備份。
